【裁判字號】    97,交聲,357
【裁判日期】    971230
【裁判案由】    違反道路交通管理處罰條例
【裁判全文】
臺灣宜蘭地方法院交通事件裁定         97年度交聲字第357號
移送機關    交通部公路總局臺北區監理所
異  議  人  甲○○
即受處分人
上列異議人因違反道路交通管理處罰條例案件，對於交通部公路
總局臺北區監理所於民國97年11月6日所為之處分（北監自裁字
裁40-Q00000000號），聲明異議，本院裁定如下：
    主  文
原處分撤銷。
甲○○不罰。
    理  由
一、原移送機關裁決意旨略以：異議人即受處分人甲○○駕駛案
    外人許金鳳所有之車牌號碼L2-9909號一般自小客車，於民
    國97年9月19日晚間9時10分許，在宜蘭縣礁溪鄉○○路○段
    133巷口，因行經燈光號誌管制交岔路口闖紅燈違規，為宜
    蘭縣政府警察局礁溪分局礁溪派出所警員以宜警交字第Q000
    00000號製單舉發，交通部公路總局臺北區○○○○○道路
    交通管理處罰條例第53條第1項規定，裁處異議人罰鍰新台
    幣（下同）2,700元，並依同條例第63條第1項記違規點數3
    點。
二、異議意旨略以：異議人當日行經宜蘭縣礁溪鄉○○路○段13
    3巷口係轉彎弧度的路口，員警取締位置因轉彎弧度及位處
    下坡路段，有目視死角，且員警僅能拍攝到對向紅燈及異議
    人車號，並未拍攝到異議人於紅燈時行駛過停止標線，舉發
    過程有瑕疵，異議人係於綠燈最後1秒通過停止標線，經轉
    黃燈約2秒後，才轉紅燈，當時其有向舉發員警反應，但員
    警執意不採，本件警員該舉發行為有誤等語。
三、按法院受理有關交通事件，準用刑事訴訟法之規定，道路交
    通管理處罰條例第89條前段定有明文。又參照最高法院76年
    度台上字第4986號判例意旨，認定犯罪事實所憑之證據，雖
    不以直接證據為限，間接證據亦包括在內；然而無論直接或
    間接證據，其為訴訟上之證明，須於通常一般之人均不致有
    所懷疑，而得確信其為真實之程度者，始得據為有罪之認定
    ，倘其證明尚未達到此一程度，而有合理之懷疑存在，以致
    事實審法院無從取得有罪之確信時，即應由法院為諭知被告
    無罪之判決。則上開原則，於法院審理行為人違反道路交通
    管理處罰條例案件時，亦有適用。從而，法院於審理行為人
    違反道路交通管理處罰條例案件，當踐行完畢調查證據之程
    序後，為事實之認定時，如就原處分機關所認定之行為人違
    規之事實，仍有合理之懷疑，而無法百分之百確信行為人確
    有該當於道路交通管理處罰條例各該處罰條文之構成要件事
    實時，即應依上開原則，對受處分人為有利之認定。
四、查原處分機關認異議人涉有上開違規駕駛之行為，無非係以
    宜蘭縣政府警察局礁溪分局礁溪派出所警員之舉發通知單及
    宜蘭縣政府警察局礁溪分局97年10月21日警礁交字第097410
    4432號書函為其主要論據。又查證人即本件舉發之警員魏逢
    合於本院調查時結證稱：那時候是服晚間8到10點攔檢勤務
    ，地點在礁溪路6段133巷口北上車道60公尺處，約晚間9時
    10分左右，伊看到該路口已經紅燈，異議人駕駛L2-9909號
    自小客車，未依照路口燈號而行駛，當場攔停舉發，該路段
    是礁溪路與133巷的交叉，是丁字路口，當時伊有拍攝，且
    該路口寬只有8公尺多，號誌是平的，不可能是斜著（參見
    本院卷第43頁97年12月17日訊問筆錄）。惟異議人甲○○辯
    稱：該路段係屬轉彎路口，紅綠燈是在更前方，當時轉黃燈
    伊已經進入路口，警員看到的燈號是對向的，伊的燈號是在
    礁溪路6段248號，舉發地點到警察地點約150公尺左右，員
    警應該舉發伊有越過停止線的部分等語。再經本院當庭勘驗
    員警拍攝之錄影光碟，勘驗結果如下：「影片畫面為自北向
    車道路旁往路口拍攝，拍攝畫面對向車道為行車管制號誌，
    燈號為黃燈，於影片第4秒時，對向燈號轉為紅燈，路口依
    序出現3輛車輛，異議人駕駛之車輛為第3輛，於畫面6秒時
    進入，行經攔截點為警攔停」此有本院勘驗筆錄在卷可稽（
    本院卷第43頁），並有違規當時錄影畫面擷取照片23幀附卷
    可參（本院卷第47至58頁），從員警攝得之畫面僅有對向車
    道號誌，並無異議人車輛行駛通過之路口號誌，再以異議人
    所提現場照片9幀（本院卷第7、8頁）所示，可知該路口確
    有彎曲弧度。加以警員所站位置距離路口已有一段距離，則
    異議人在其行駛車道上通過路口停止線之一瞬間，路口燈號
    是否已轉為紅燈，警員並無攝得此部分畫面，則於此短暫時
    間內，舉發警員能否明確辨識並非無疑。又依現存卷證資料
    ，復無其他積極證據足以證明異議人確實曾駕駛上揭自用一
    般小客車違規，自難僅以舉發警員魏逢合之證述即遽認異議
    人有上揭「駕車行經有燈光號誌管制之交岔路口闖紅燈」之
    違規行為，是異議人所涉上開「駕車行經有燈光號誌管制之
    交岔路口闖紅燈」之違規行為，即屬無從證明。
五、綜上所述，原處分機關認異議人有前開「駕車行經有燈光號
    誌管制之交岔路口闖紅燈」之違規行為，而依道路交通管理
    處罰條例第53條第1項之規定，裁處異議人2,700元，並依同
    條例第63條第1項記違規點數3點，即難認為允當，故認異議
    人之異議為有理由，應由本院將原處分撤銷，改諭知異議人
    不罰，以資適法。
六、據上論斷，應依道路交通案件處理辦法第20條前段，裁定如
    主文。
中    華    民    國    97    年    12    月    30    日
                  交通法庭法  官  辜漢忠
以上正本證明與原本無異。
如不服本裁定，應於裁定送達後5日內，向本院提出抗告狀。（
應附繕本）
                          書記官  許麗汝
中    華    民    國    97    年    12    月    30    日


司法院資訊處製作；財團法人民間司法改革基金會備份。
